---
output:
  pdf_document: default
  html_document: default
---
# GRF-2

##Chapitre 1

###Produit dérivé {-}

Contrat entre 2 partis qui fixe les flux monétaires futurs fondés sur ceux de l'actif sous-jacent(SJ).

###Étapes d'une transaction {-}
1. Acheteur et vendeur se trouve. Facilité par la bourse.
2. Obligations pour les deux partis définis (prix, produits, conditions). Si transaction à la bourse: intermédiaire, et donc, dépôts de garantie possibles.
3. Transaction
4. Mise à jour du registre de propriété.

###Mesure d'évaluation taille(activité) de la bourse(marché) {-}
- Volume de transaction: nombre de titres transigés parpériodes
- Valeur marchande: Valeur d'une action/cie/indice boursier
- Positions ouvertes: quantité de contrats qui ne sont pas arrivés à échéance

###Rôle des marchés financiers {-}
- Partage du risque: compagnie partage le risque et les profits avec les actionnaires
- Diversification du risque: risque diversifiable $\rightarrow$ théoriquement possible de diluer le risque pour qu'il devienne nul. Risque non-diversifiable $\rightarrow$ possible de transférer le risque via des produits dérivés.

###Utilité des produits dérivés {-}
- Gestion des risques
- Spéculation
- Réduction des frais de transaction
- arbitrage réglementaire

###3 types d'acteurs {-}
- Uilisateurs(acheteur/vendeurs)
- Teneur de marché(intermédiaire)
- Observateur(analyste/autorité)

###Définitions {-}
- Ordre au cours du marché: quantité de l'actif visé à acheter(vendre) au prix du marché, au moment où l'ordre est passée.
- Ordre à cours limité: quantité d'actions à acheter/vendre dans une tranche spécifique de prix.
- Ordre de vente «stop»: prix en dessous duquel on vend automatiquement.
- Position longue: qui profitera de l'augmentation de la valeur du SJ.
- Position courte: qui profitera de la diminution de la valeur du SJ.
- Vente à découvert: vente d'un actif qu'on ne possède pas. L'actif est livré à une date ultérieur, mais paiement à t=0 au prix de l'actif à t=0.
    * Utilité:
        * Spéculation
        * Financement
        * Couverture contre la baisse de valeur
    * Risque:
        * de défaut
        * de rareté
        
###CAPM(Capital asset pricing management)

####3 postulats: {-}

1. Transactions efficaces et sans friction: pas de frais de transaction, emprunt au taux sans risque.
2. Rationnalité des investisseurs: maximise leur ratio de Sharpe 
$$
\rightarrow\; \frac{E[R_p- r_f]}{\sigma_p}
$$
3. Attentes et espérances homogènes
    


L'équation du CAPM pour un actif $\mathrm{i}$:  

$$
R_i =r_f+a_i+\beta_i(R_{mkt}-r_f)+\epsilon\\  
$$
Cela implique:  
$$
\frac{dR_i}{d R_{mkt}}=\beta_i=\frac{Cov(R_i,R_{mkt})}{Var(R_{mkt})}\\    
$$
Pour un portefeuille p:  
$$
\frac{dR_p}{d R_{mkt}}=\beta_p=\frac{Cov(\sum x_i R_i,R_{mkt})}{Var(R_{mkt})}=\sum x_i \frac{Cov(R_i,R_{mkt})}{Var(R_{mkt})}=\sum x_i \beta_i
$$

####Incohérences du modèle {-}

- Investisseurs non rationnels et pas informés sur leur portefeuille
- Certains ne veulent pas nécessairement maximiser leur ratio de Sharpe, ont d'autres objectifs
- Il y a des investisseurs qui ne diversifient pas leur portefeuille de manière optimale
- Il y en a qui sont ultra-actif, malgré le fait que le CAPM suppose une gestion passive   


Comportements avec effet plus systémique:

- Peur du regret: garder un titre qui est en train de baisser ou vendre un titre avant qu'il remonte
- Les investisseurs sont influençables; ils achèteront les titres médiatisés,etc.
- Effet de trouppeau: on fait comme ceux qu'on connait


###Modèle multifactoriel et l'APT(arbitrage pricing theory)

Trois types d'actifs avec des alphas strictement positifs qui contredisent le CAPM:

- Petites capitalisations: on observe des rendements supérieurs à ce que le CAPM prédit
- Book to market ratio: titres "value" avec une valeur au livre supérieur à la valeur marchande verront la valeur marchande rejoindre la valeur au livre avec le temps
- Momemtum: les compagnies qui ont connues un bon rendement dernièrement auront tendance à avoir un rendement supérieur à la moyenne

####APT
$$
E[R_s]-r_f= \sum_{i=1}^N \beta_s^{Fi}(E[R_{Fi}]-r_f)
$$
Les "F" sont des facteurs. Il est possible de créer des modèles avec n'importe quels facteurs comme des indices boursiers.

##Chapitre 2

###Contrat Foward

Achat d'un actif prédeterminé à une valeur initiale $S_0$, à une date de livraison $T$ et à un prix $F_{0,T}$. Le coût initial est nul. $F_{0,T}$ est le prix anticipé de l'acftif sous-jacent rendu à la date $T$. $S_0(1+r_f)^T=F_{0,T}$  


- Valeur à l'échéance:
    - Pour l'acheteur(position longue): $F_{0,T} - S_T$
    - Pour le vendeur(position courte): $S_t - F_{0,T}$
    
```{r,echo=FALSE,cache=TRUE}
x <- c(0,4)
y <- c(-2,2)
fx <- function(x) -x +2
plot(x,y,xlim=c(0,5),ylim=c(-3,3),xlab='Valeur à l\'échéance',type='l',col='red',main="Contrat Foward")
curve(fx,col='blue',add=TRUE,lty=2)
legend(1,-1.5,c('Position longue',"Position courte"),col=c("red","blue"),lty=c(1,2))
abline(h=0)
```

###Foward prépayé

Dans certain cas, l'acheteur voudra payé à $t=0$. Le coût initial sera $F_{0,T}^P$. On achète immédiatemment sans avoir l'actif à la date de transaction. La position de l'acheteur est *capitalisée*. Dans un achat ferme, la position de l'acheteur est pleinement capitalisée. Le contrat foward, lui, implique une position non capitalisée.  

\begin{tabularx}{0.5\textwidth}{Xrr}
\toprule
Temps & Acheteur & Vendeur \\
\midrule
$t=0$ & $-F_{0,T}^P$ & $F_{0,T}^P$ \\
$t=T$ & $S_T$ & $-S_T$ \\
\bottomrule
\end{tabularx}

```{r,echo=FALSE,cache=TRUE}
x <- c(0,4)
y <- c(-2,2)
fx <- function(x) x 
plot(x,y,xlim=c(0,5),ylim=c(-3,3),xlab='Valeur à l\'échéance',type='l',col='red',main="Foward vs Achat ferme")
curve(fx,col='blue',add=TRUE,lty=2)
legend(1,-1.5,c('Foward',"Achat ferme"),col=c("red","blue"),lty=c(1,2))
abline(h=0)
```

Pour recréer les cashflows d'un contrat foward avec un achat ferme, on finance l'achat ferme avec un emprunt au taux sans risque.

\begin{tabular}{lrrr}
\toprule
Temps & Achat ferme & + Emprunt & = Foward \\
\midrule
$t=0$ & $-S_0$ & $S_0$ & $\varnothing$ \\
$t=T$ & $S_T$ & $F_{0,T}$ & $S_T - F_{0,T}$ \\
\bottomrule
\end{tabular}

On peut aussi recréer les cashflows d'un achat ferme avec un foward et en investissant la valeur actualisée de $F_{0,T}$.      
$F_{0,T}(1+r_f)^{-T}=S_0(1+r_f)^{T}(1+r_f)^{-T}=S_0$.

\begin{tabular}{lrrr}
\toprule
Temps & Dépot & + Foward & = Achat ferme \\
\midrule
$t=0$ & $-S_0$ & $\varnothing$ & $-S_0$ \\
$t=T$ & $F_{0,T}$ & $S_T - F_{0,T}$ & $S_T$ \\
\bottomrule
\end{tabular}

###Option d'achat(call)

Contrat qui permet au détenteur(position longue) d'acheter un actif sous-jacent à un prix prédéterminé, strike price $=K$, à une date d'échéance ou d'içi cette date, s'il le désire.

3 types de levées:

1. Européenne (à la date T)
2. Américaine (d'içi la date T)
3. Bermudienne (à certains moments d'içi T)


\begin{tabular}{lrr}
\toprule
\multicolumn{3}{c}{Profit} \\
\midrule
Actif SJ & Acheteur & Vendeur \\
\midrule
$S_T > K$ & $S_T - K - C(K,T)(1+r_f)^T$ & $K-S_T+C(K,T)(1+r_f)^T$\\
$S_T<K$ & $- C(K,T)(1+r_f)^T$ & $C(K,T)(1+r_f)^T$\\
\bottomrule
\end{tabular}

```{r,echo=FALSE,cache=TRUE}
op <- par(mfrow = c(1, 2))
x <- c(0,4)
y <- c(-2,2)
fx <- function(x) pmax(0,x-2) 
fy <- function(x) pmax(0,x-2)-2
plot(x,y,xlim=c(0,5),ylim=c(-3,3),xlab="Valeur à l'échéance",type='l',col='red',main="Option d'achat(long)",lwd=2)
curve(fx,col='blue',add=TRUE,lty=2,lwd=2)
curve(fy,col="green",add=TRUE,lty=3,lwd=2)
legend("topleft",c('Foward',"Valeur échéance","Profit"),col=c("red","blue","green"),lty=c(1,2,3),lwd=2,cex=0.5)
abline(h=0)
points(2,0,pch=19)
x <- c(0,4)
y <- c(2,-2)
fx <- function(x) -pmax(0,x-2) 
fy <- function(x) -pmax(0,x-2)+2
plot(x,y,xlim=c(0,5),ylim=c(-3,3),xlab="Valeur à l'échéance",type='l',col='red',main="Option d'achat (courte)",lwd=2)
curve(fx,col='blue',add=TRUE,lty=2,lwd=2)
curve(fy,col="green",add=TRUE,lty=3,lwd=2)
legend("bottomleft",c('Foward',"Valeur échéance","Profit","Stike price(K)"),col=c("red","blue","green",1),lty=c(1,2,3,NA),pch=c(NA,NA,NA,19),lwd=2,cex=0.5)
abline(h=0)
points(2,0,pch=19)
par(op)
```


\begin{tabularx}{0.5\textwidth}{Xr}
\toprule
\multicolumn{2}{c}{Valeur à l'échéance}\\
\midrule
Acheteur & $max(0;S_T-K)$\\
Vendeur & $-max(0;S_T-K)$\\
\bottomrule
\end{tabularx}


###Option de vente(put)

Contrat qui permet au détenteur(position courte) de vendre un actif sous-jacent à un prix prédéterminé, strike price $=K$, à une date d'échéance ou d'içi cette date, s'il le désire. Le vendeur(position longue) de l'option devra acheter le SJ à ce prix si le détenteur(acheteur) le désire.

\begin{tabular}{ccc}
\toprule
\multicolumn{3}{c}{Option de vente} \\  
\midrule
Position & Profit & Valeur à l'échéance \\
\midrule
Acheteur & $max(0;K-S_T)-P(K,T)(1+r_f)^T$ & $max(0;K-S_T)$ \\
\\
Vendeur & $P(1+r_f)^T-max(0;K-S_T)$ & $-max(0;K-S_T)$\\
\bottomrule
\end{tabular}

```{r,echo=FALSE,cache=TRUE}
op <- par(mfrow=c(1,2))
x <- c(0,4)
y <- c(2,-2)
fx <- function(x) pmax(0,2-x) 
fy <- function(x) pmax(0,2-x)-0.5
plot(x,y,xlim=c(0,5),ylim=c(-3,3),xlab="Valeur à l'échéance",type='l',col='red',main="Option de vente (courte)",lwd=2)
curve(fx,col='blue',add=TRUE,lty=2,lwd=2)
curve(fy,col="green",add=TRUE,lty=3,lwd=2)
legend("topright",c('Foward',"Valeur échéance","Profit","Stike price(K)"),col=c("red","blue","green",1),lty=c(1,2,3,NA),pch=c(NA,NA,NA,19),lwd=2,cex=0.5)
abline(h=0)
points(2,0,pch=19)
x <- c(0,4)
y <- c(-2,2)
fx <- function(x) -pmax(0,2-x) 
fy <- function(x) -pmax(0,2-x)+0.5
plot(x,y,xlim=c(0,5),ylim=c(-3,3),xlab="Valeur à l'échéance",type='l',col='red',main="Option de vente (long)",lwd=2)
curve(fx,col='blue',add=TRUE,lty=2,lwd=2)
curve(fy,col="green",add=TRUE,lty=3,lwd=2)
legend("bottomright",c('Foward',"Valeur échéance","Profit","Stike price(K)"),col=c("red","blue","green",1),lty=c(1,2,3,NA),pch=c(NA,NA,NA,19),lwd=2,cex=0.5)
abline(h=0)
points(2,0,pch=19)
```     

##Floor
Combinaison d'une postion longue dans le SJ(on le possède) et une position courte dans une option de vente(achat). Permet de se couvrir contre une baisse du prix du SJ.
\begin{tabular}{|c|c|}
\hline 
\rule[-1ex]{0pt}{2.5ex} Valeur à l'échéance & $=S_T+\max(0;K-S_T)=\max(S_T;K)$ \\ 
\hline 
\rule[-1ex]{0pt}{2.5ex} Profit & $=\max(S_T,K)-(S_0+P(T,K))(1+r_f)^T$ \\ 
\hline 
\end{tabular} 
##Vente de couverture:vendre un floor(option de vente couverte)
Combinaison d'une position longue dans l'option de vente(vente) et d'une position courte dans le SJ(vente à découvert)
\begin{tabular}{|c|c|}
\hline 
\rule[-1ex]{0pt}{2.5ex} Valeur à l'échéance & $=-S_T-\max(0;K-S_T)=-\max(S_T;K))$ \\ 
\hline 
\rule[-1ex]{0pt}{2.5ex} Profit & $=-\max(S_T,K)+(S_0+P(T,K))(1+r_f)^T$ \\ 
\hline 
\end{tabular}
##Cap
Combinaison d'une position courte dans le SJ(vente à découvert)et d'une position longue dans une option d'achat(achat).
\begin{tabular}{|c|c|}
\hline 
\rule[-1ex]{0pt}{2.5ex} Valeur à l'échéance & $=S_T+\max(0;S_T-K)=\max(-S_T;-K)=-\min(S_T;K)$ \\ 
\hline 
\rule[-1ex]{0pt}{2.5ex} Profit & $=-\min(S_T,K)+(S_0-C(T,K))(1+r_f)^T$ \\ 
\hline 
\end{tabular} 
##Vente de couverture:vendre un cap(option d'achat couverte)
Combinaison d'une position courte dans l'option d'achat(vente) et d'une position longue dans le SJ(achat).
\begin{tabular}{|c|c|}
\hline 
\rule[-1ex]{0pt}{2.5ex} Valeur à l'échéance & $=S_T-\max(0;S_T-K)=-\max(-S_T;-K)=\min(S_T;K)$ \\ 
\hline 
\rule[-1ex]{0pt}{2.5ex} Profit & $=\min(S_T,K)-(S_0-C(T,K))(1+r_f)^T$ \\ 
\hline 
\end{tabular}  
##Foward synthétique
On fait un foward en combinant une position longue dans une option d'achat et une position longue dans une option de vente avec la même échéance et le même strike price.
\begin{tabular}{|c|c|}
\hline 
Foward synthétique & $=Call(K,T)-Put(K,T)$ \\ 
\hline 
Coût initial & $C(K,T)-P(K,T)$ \\ 
\hline 
Valeur à l'échéance & $=\max(0;S_T-K)-\max(0;K-S_T)=S_T-K$ \\ 
\hline 
Profit & $(S_T-K)-(C(K,T)-P(K,T))(1+r_f)^T$ \\ 
\hline 
\end{tabular} 
Si on remplace $K$ par $F_{0,T}$, le prix d'exercice sera le même qu'avec un foward standard. La différence avec un foward synthétique est que $K\not=F_{0,T}$ est possible et, ainsi, le coût initial ne sera pas nul. Si $K<F_{0,T}$, on payera le SJ moins cher, mais on payeune prime initiale. Si $K>F_{0,T}$, on payera plus cher le SJ, mais on recevra une prime initiale. 

##Parité des options d'achat et de vente
\begin{align*}
E\left [S_T-K-(C(K,T)-P(K,T)(1+r_f)^T\right ]& =E\left [\text{Profit}\right ]=0\\
E\left [S_T\right ]-K& =(C(K,T)-P(K,T))(1+r_f)^T\\
C(K,T)-P(K,T)& = (F_{0,T}-k)(1+r_f)^{-T}
\end{align*} 

##Bull spread 
###Première façon:
Combinaison d'une position longue dans une option d'achat à un prix d'exercice $K_1$ et d'une position courte dans une option d'achcat à un prix d'exercice $K_2,\;K_1<K_2$, avec la même date d'échéance. 
\begin{tabular}{|c|c|}
\hline 
Bull spread(call)& $=Call(K_2,T)-Call(K_1,T)$ \\ 
\hline 
Coût initial & $C(K_1,T)-C(K_2,T)$ \\ 
\hline 
Valeur à l'échéance & $=\max(0;S_T-K_1)-\max(0;S_T-K_2)$ \\ 
\hline 
Profit & $\max(0;S_T-K_1)-\max(0;S_T-K_2)-(C(K_1,T)-C(K_2,T))(1+r_f)^T$ \\ 
\hline 
\end{tabular} 
###Deuxième façon:
Combinaison d'une position courte(achat) dans une option de vente à un prix d'exercice $K_1$ et d'une position longue(vente) dans une option de vente à un prix d'exercice $K_2,\;K_1<K_2$, avec la même date d'échéance.
\begin{tabular}{|c|c|}
\hline 
Bull spread(Put)& $=Put(K_2,T)-Put(K_1,T)$ \\ 
\hline 
Coût initial & $P(K_1,T)-P(K_2,T)$ \\ 
\hline 
Valeur à l'échéance & $=\max(0;K_1-S_T)-\max(0;K_2-S_T)$ \\ 
\hline 
Profit & $\max(0;K_1-S_T)-\max(0;K_2-S_T)-(P(K_1,T)-P(K_2,T))(1+r_f)^T$ \\ 
\hline 
\end{tabular} 
##Bear Spread(-Bull spread)
###Première façon:
Combinaison d'une position courte(vente) dans une option d'achat à un prix d'exercice $K_1$ et d'une position longue(achat) dans une option d'achcat à un prix d'exercice $K_2,\;K_1<K_2$, avec la même date d'échéance. 
\begin{tabular}{|c|c|}
\hline 
Bear spread(call)& $=Call(K_1,T)-Call(K_2,T)$ \\ 
\hline 
Coût initial & $C(K_2,T)-C(K_1,T)$ \\ 
\hline 
Valeur à l'échéance & $=\max(0;S_T-K_2)-\max(0;S_T-K_1)$ \\ 
\hline 
Profit & $\max(0;S_T-K_2)-\max(0;S_T-K_1)-(C(K_2,T)-C(K_1,T))(1+r_f)^T$ \\ 
\hline 
\end{tabular} 
###Deuxième façon:
Combinaison d'une position longue(vente) dans une option de vente à un prix d'exercice $K_1$ et d'une position courte(achat) dans une option de vente à un prix d'exercice $K_2,\;K_1<K_2$, avec la même date d'échéance. 
\begin{tabular}{|c|c|}
\hline 
Bull spread(Put)& $=Put(K_1,T)-Put(K_2,T)$ \\ 
\hline 
Coût initial & $P(K_2,T)-P(K_1,T)$ \\ 
\hline 
Valeur à l'échéance & $=\max(0;K_2-S_T)-\max(0;K_1-S_T)$ \\ 
\hline 
Profit & $\max(0;K_2-S_T)-\max(0;K_1-S_T)-(P(K_2,T)-P(K_1,T))(1+r_f)^T$ \\ 
\hline 
\end{tabular}

##Ratio spread
Combinaison de n position longue(achat) dans les options d'achat à un prix d'exercice $K_1$ et m position courte(vente) dans les options d'achat à un prix d'exercice $K_2$, avec la m^me date d'échéance. Permet la possibilité de créer une combinaison quirésulte en un coût initial nul.  

##Box spread
Combinaison de positions longue dans une option d'achat(achat) et de vente(vente) à un prix d'exercice $K_1$ et de positions courtes dans une option d'achat(vente) et d'une option de vente(achat) à un prix d'exercice $K_2$, avec toutes les options de mêmes dates d'échéance.  

\begin{tabular}{|c|c|c|}
    \hline 
    Box spread &  $=Call(K_1,T)+Put(K_2,T)$ & $-Call(K_2,T)-Put(K_1,T)$ \\ 
    \hline 
    Box spread & Bull spread(call) & + Bear spread(put) \\ 
    \hline 
    Box spread & $=Call(K_1,T)-Call(K_2,T)$ & $+Put(K_2,T)-Put(K_1,T)$ \\ 
    \hline 
    Box spread & Foward synthétique $K_1$ & - Foward synthétique $K_2$  \\ 
    \hline 
    Box spread & $=Call(K_1,T)-Put(K_1,T)$ & $-(Call(K_2,T)-Put(K_2,T))$ \\ 
    \hline 
    Coût initial & $=C(K_1,T)+P(K_2,T)$ & $-C(K_2,T)-P(K_1,T)>0$ \\ 
    \hline 
    Valeur à l'échéance & $=\max(0;S_T-K_1)+\max(0;K_2-S_T)$ & $-\max(0;S_t-K_2)-\max(0;K_1-S_T)$ \\ 
    \hline 
    Profit & \multicolumn{2}{c|}{=0} \\
    \hline
\end{tabular}











